【裁判字號】    89,訴,119
【裁判日期】    890516
【裁判案由】    違反著作權法
【裁判全文】
臺灣臺南地方法院刑事判決              八十九年度訴字第一一九號
    公  訴  人  臺灣臺南地方法院檢察署檢察官
    被      告  懷藝電子股份有限公司
      兼代表人  甲○○
    右一人選任辯護人  陳豐裕律師
右列被告因違反著作財產權法案件，經檢察官提起公訴（八十八年度偵字第七三五八
號、第一五四八七號）及移送併案審理（八十九年度偵字第三一九九號），本院判決
如左：
    主  文
甲○○、懷藝電子股份有限公司均無罪。
    理  由
一、公訴意旨以：懷藝電子股份有限公司（下稱懷藝公司）負責人甲○○明知錢道實
    業有限公司（下稱錢道公司）所出品之「比較式電子投幣器（側投式）」，其內
    部主機板之電路圖係錢道公司該產品之創作人葉勇進所創作，並為錢道公司享有
    科技工程圖形之著作權。甲○○見該比較式電子投幣器在市場頗有利可圖，竟未
    經著作權人之同意，即擅自將錢道公司享有科技工程圖形著作權之前揭電路圖著
    作物交由懷藝公司技術人員加以重製，並經由此項平面圖形之重製動作，得以達
    成其另行大量生產系稱電路板，進而製成前述投幣器對銷售牟利之目的，足生損
    害於享有此項著作權之權道公司。經錢道公司訴請偵辦，認甲○○犯有著作權法
    第九十一條第二項意圖銷售而擅自以重製之方法侵害他人之著作財產權罪，至懷
    藝公司則應依同法第一百零一條第一項之規定處罰等情。
二、訊據被告甲○○矢口否認有上開犯罪事實，辯稱：伊所生產之投幣器，均係懷藝
    公司技術人員之原始創作，並非重製自錢道公司之投幣器主機板，且告訴人之著
    作權權能並不包括「實施權」，將科技或工程設計圖生產製造成實品，係屬「實
    施」行為，而非「重製」行為，自非著作權法所保護之範圍，且告訴人雖聲稱伊
    享有系爭圖形之著作權，然告訴人在電路圖方面並無專利權，而其所有之一件投
    幣結構專利權亦因被認定抄襲美國已公開專利權而被智慧財產局撤銷專利權在案
    ，且其結構所配合之電路圖並非其申請專利範圍，其電路圖顯然係為早已公開之
    美國專利說明書上之電路圖所揭露，另伊所繪製之「電路圖」亦皆係參考坊間一
    般電子圖書所繪製，任何人皆可以一般手法利用公開之美國專利說明書及坊間電
    子圖書去推知、製作電路圖，故告訴人據以主張之「電路圖」顯不具原創性，故
    不應受著作權法保護等語。
三、查告訴人據以告訴所稱具著作權之著作物係「投幣器電路圖」並指稱被告所製造
    之電路板有重製其電路圖等情。惟告訴人據以告訴所稱之「電路圖」係屬「圖形
    著作」，而現行法之「圖形著作」與七十四年七月十日舊法第四條著作定義之「
    圖形著作」及第三條第二十三款定義之「圖形著作重製權」應屬不同種類內容。
四、又依「電路圖」製成之「電路板」係屬「實施」，非著作權法中所保護之「重製
    」，蓋「電路圖」係一平面以手繪劃之圖形，而電路板係一工業產品，其係可藉
    工具、物品所組成裝形成之具體物品，二者應為不同標的物，「圖形著作」之著
    作權與「科技或工程設計圖形著作」之著作權為各別之著作權，是以依科技或工
    程設計圖形製作實物乃非科技工程圖形之複製，由電路設計圖製成電路板並非電
    路設計圖之重製，殊難認被告係以重製之方法，侵害告訴人之著作權。
五、再查本件經將被告公司懷藝公司與告訴人錢道公司二者之實體產品送經濟部智慧
    財產局鑑定結果，係謂：1.二電路板均有相同之特殊形狀。2.二電路板正面所使
    用之主要電元件均相同。且配置之位置亦極相同。4.二電路板均留有Ｑ１０及Ｃ
    ９之插孔，且均未置入零件等情，並未認定被告係「重製」告訴人之「電路圖」
    ，有該局八十八年十月二十五日（八八）智著字第八八六０三八七九號函及附件
    足憑，而該鑑定意見另指出：「錢道實業有限公司是否有申請專利，則屬司法機
    關調查之事實，宜先請法院調查認定之。」堪認本件乃屬專利權規範之範疇，無
    違反著作權法之可言。此外，復查無其他積極證據足資認定被告等有公訴人所指
    犯行，爰均予諭知無罪之判決。
六、末查本件既經判決被告等均無罪，則臺灣臺南地方法院檢察署移送併案審理案件
    （八十九年度偵字第三一九九號）與本件即無連續犯之裁判上一罪關係，本院即
    無從併辦，應將其退回臺灣臺南地方法院檢察署。
據上論斷，應依刑事訴訟法第三百零一條第一項，判決如主文。
本案經檢察官吳岳輝到庭執行職務
中    華    民    國      八十九      年      五       月      十六     日
                                  臺灣臺南地方法院刑事第四庭
                                          法  官  蘇  孫  波
右正本證明與原本無異。
如不服本判決，應於判決送達後十日內，向本院提出上訴狀。
                                          書記官  羅  宗  賢
中    華    民    國      八十九      年       五      月      十九     日


司法院資訊處製作；財團法人民間司法改革基金會備份。
